# 请教陈版，关于上市公司并购基金处理

提问人：lizhi 时间：2017-09-16 16:27:49
陈版及各位朋友好！
现有一上市公司筹划非公开发行股票募集资金，现金收购并购基金持有的标的全部股权。该并购基金是由上市公司及其他机构投资者发起设立，主要条款如下：
1. 普通合伙人一名，优先级，中间级（均为资管，信托等资金）及劣后级（上市公司自身）各一名，有限合伙人出资比例分别为67%，23%和10%。普通合伙人仅象征性出资，占比忽略不计；
2. 普通合伙人执行合伙事务，按日实缴出资总额1%按日计算的固定管理费，不分享超额回报；
3. 优先级及中间级合伙人在合伙企业存续期间，按年获得当期约定的最高收益，退伙清算时，获得总额为出资额加固定年化收益率计算的分配额（可以理解为仅享有固定收益）；
4. 劣后即合伙人在清算时分享所有剩余收益，且上市公司及其指定第三方，控股股东及其控制的某个下属公司在优先级，中间级合伙人未能获得所有约定收益时，具有按照约定收益金额回购份额的义务；
5. 投资委员会设 5 名委员，普通合伙人推荐 2 名（其中一名必须是优先级合伙人员工），中间级推荐 2 名，劣后级推荐 1 名；全票通过决策才有效；
6. 投资退出期 3 年，上市公司可以优先收购标的。
请陈版和各位朋友赐教下面两个问题，多谢了！
1. 现在上市公司将并购基金投资份额列为长期股权投资-合营企业，属于共同控制。看陈版及一些朋友之前的帖子，由于上市公司分享了所有可变收益，且提供了回购，增信措施，从实质来看是不是应该对并购基金进行合并？如果构成合并的话，实质上收购方案就是现金买自己控制的资产，有点奇怪。
2. 如果上市公司基于投资决策委员会规则，表明不能控制基金投资决策，属于共同控制，后续收购标的会计上怎么处理？因为预期评估值会比基金收购该标的时增加不少，按照合伙协议，大部分收益可能归属于上市公司，这部分收益需要抵消吗？如果是的话，个别报表和合并报表怎么处理？

回答人：chenyiwei
这种情况是上市公司可控制该并购基金的典型情况，应将该并购基金及其所控股的被投资公司纳入上市公司的合并报表范围。在上市公司的合并报表层面，应将优先级和中间级LP的出资列入负债，这两类合伙人可获得的收益作为利息支出。相应地，后续上市公司向该基金收购其所投资的企业就变成了合并报表范围内的内部交易，在合并报表层面应抵销内部交易损益，只反映优先级和中间级LP的退出（负债偿还）。 这类基金虽然名义上投资决策委员会中优先级、中间级及GP派驻的代表占多数或者有一票否决权，但他们的权力都是保护性的，不影响控制权的判断。认为其属于合营企业的判断不成立。

提问人：lizhi 时间：2017-09-16 17:44:54
谢谢陈版的指导！有个问题是其他合伙人暂时不退出，只是上市公司用现金购买标的的股权，合伙企业股权不变，结果是现金和标的股权在上市公司和合伙企业间的互换。合伙企业单体报表上确认的投资收益，在合并时需要全额抵消？还是只抵消劣后级即上市公司自身获得的收益？

回答人：chenyiwei
全额抵销。这相当于该被投资公司（标的公司）自其被基金收购之日起已纳入上市公司的合并报表范围，此后的收购只是合并报表范围内的内部交易，应完全抵销。

提问人：lizhi 时间：2017-09-16 18:23:58
陈版，再补充请教一下，会计师事务所在交易所问询的时候回复确认了列入长期股权投资，可能上市公司也不太想改变之前的会计处理。看您之前的帖子，考虑管理人被认定为代理人，其代理的权利也只有一个委员，另一个属于优先级。合并来看，劣后级加作为代理人的管理人在整个委员会里只有 2 个席位，是不是可以作为不构成控制的理由?如果列入长投-合营企业，后续收购怎么做会计处理?
按逆流交易来算，抵消的投资收益合并报表抵减收购商誉?

回答人：chenyiwei
1 、优先级优先取得本金和约定收益，其表决权属于保护性权利。 2 、真的逆流收购股权交易中，投资收益是不按比例抵销的，以保证合并成本等于股权公允价值，但这里如果不抵销投资收益，估计问题不小。

提问人：lizhi 时间：2017-09-17 20:12:40
陈老师，在长投实务操作指南例 13 里，不抵消构成“”业务“”的逆流交易产生的投资收益，引用了IAS28修订稿，中国准则有更新这块吗？

回答人：chenyiwei
这一条是会跟进的。但首先应考虑我在 2 楼的回复。

提问人：小王子会计 时间：2017-09-18 09:24:30
陈老师 有空你可以看看天夏智慧参与设立并购基金 的项目对交易所的回复。真够奇葩！

回答人：chenyiwei
好的，我会关注一下，谢谢提醒。

提问人：zengfengxia 时间：2017-09-19 10:53:59
陈版，在CAS2指南例 13 的基础上还有新的更新吗？

回答人：chenyiwei
目前官方没有新的进一步更新，但这已经和最新的IAS 28/IFRS 3一致了。